【裁判字號】    90,訴,943
【裁判日期】    920430
【裁判案由】    遷讓房屋等
【裁判全文】
臺灣高雄地方法院民事判決  九十年度訴字第九四三號
    原      告  乙○○
                丙○○
    共      同
    訴訟代理人  丁○○      住.
                唐治民律師
    被      告  甲○○      住.
右當事人間遷讓房屋等事件，本院判決如左：
    主    文
被告應將座落高雄市○○區○○街一０二號房屋及附圖所示Ｂ（面積二八點二四平方
公尺）、Ｃ（面積一、二層均為四點一五平方公尺）增建部分之房屋交還原告乙○○
，並自民國八十九年四月一日起至交還之日止，按月給付原告乙○○新台幣參萬肆仟
陸佰壹拾元。
被告應將前項房屋後面附建如附圖所示Ｄ（面積一、二層均為九六點九四平方公尺）
部分之房屋交還原告丙○○，並自民國八十九年四月一日起至交還之日止，按月給付
原告丙○○新台幣壹萬伍仟元。
訴訟費用由被告負擔。
本判決第一項、第二項於原告分別以新台幣貳拾陸萬元、肆萬元為被告供擔保後得假
執行，但被告於假執行程序實施前，分別以新台幣柒拾伍萬元、壹拾貳萬元為原告乙
○○、丙○○供擔保後，得免假執行。
    事實及理由
一、原告起訴主張：座落高雄市○○區○○街一０二號房屋及附圖所示Ｂ（面積二八
    點二四平方公尺）、Ｃ（面積一、二層均為四點一五平方公尺）增建部分之房屋
    為原告乙○○所有，上開房屋後面附建如附圖所示Ｄ（面積一、二層均為九六點
    九四平方公尺）之房屋為原告丙○○所有。原告丙○○於民國八十六年四月一日
    將上開房屋及增建部分、附建部分出租於訴外人陳信緣，租期至八十九年三月三
    十一日止。第三年租金即八十八年四月一日起至八十九年三月三十一日止，分別
    為三萬四千六百一十元及一萬五千元（附建部分），雙方約定不得轉租第三人。
    原告於租期屆滿前，通知陳信緣應於租期屆滿後之八十九年四月一日交還房屋予
    原告丙○○，惟陳信緣並未交還，經原告丙○○前往查看後，始知上開房屋為被
    告佔有使用中，且拒不遷讓，爰依所有權之法律關係即民法第七六七條之規定，
    請求被告交還如主文第一、二項所示之房屋。又被告無權佔有上開房屋，受有不
    當利益且係侵害原告所有權之行為，爰依不當得利或侵權行為之法律關係，請求
    被告給付如主文第一、二項所示之損害賠償。原告並願供擔保，請准宣告假執行
    。
二、被告辯稱其向陳信緣受讓承租系爭房屋後，即裝潢整修為朱太樂坊，原告於開幕
    時尚致贈花籃祝賀，並約定由被告按月將租金匯入陳信緣帳戶內供原告按月兌領
    即可。足見原告與被告已另成立租賃契約。又兩造於八十六年十月間成立之租賃
    契約，迄原告聲請強制執行被告履行還屋義務已逾一年，且兩造又未訂立書面契
    約，顯見兩造間成立不定期租賃契約，被告係有權佔有系爭房屋，且系爭房屋之
    附建部分係被告花錢增建，原告丙○○並無所有權，故原告分別請求被告返還系
    爭房屋及附建部分並請求相當租金之損害或不當得利，顯無理由，應予駁回。被
    告如受不利之判決，願供擔保請准宣告免假執行。
三、經查：
（一）原告主張座落高雄市○○區○○街一０二號房屋及附圖所示Ｂ、（面積二八點
      二四平方公尺）Ｃ（面積一、二層均為四點一五平方公尺）增建部分之房屋為
      原告乙○○所有，上開房屋所示Ｄ（面積一、二層均為九六點九四平方公尺）
      部分之房屋為原告丙○○所有等事實，業據提出建物謄本一份及房屋稅單二張
      為證並經本院於九十一年八月十六日到場勘驗，有高雄市政府地政處新興地政
      事務所複丈成果圖（即附圖）一份在卷可稽，堪信為真實。被告雖辯稱系爭房
      屋附建部份為伊斥資所建，原告丙○○非所有權人云云。然查，被告承租系爭
      房屋時，房屋後面即有附建部分，此有伊與陳信緣所簽訂之讓渡書一份在卷可
      稽，且系爭房屋後面附建部份之八十九年度房屋稅納稅義務人為原告丙○○，
      並由原告丙○○於五月間繳納完畢，此有高雄市稅捐稽徵處新興分處八十九年
      房屋稅繳款書一份在卷可查，而房屋稅之納稅義務人依稅法之規定為房屋所有
      人，故上開繳款書可證明原告為附建部份之所有權人，被告上開辯稱不足採信
      。
（二）原告復主張原告丙○○於民國八十六年四月一日將上開房屋及附建部分出租於
      訴外人陳信緣，租期至八十九年三月三十一日止，期滿應返還房屋，並約定陳
      信緣不得轉租第三人，亦據提出公證書及租賃契約書各一份為證，且為被告所
      不爭執，亦堪信為真實。
（三）原告另主張第三人陳信緣於契約到期後，未返還前開租賃物，而係由被告無權
      佔有之事實，亦據提出存證信函一份為證，且被告亦不否認佔有之情，惟辯稱
      伊與原告定有不定期租賃契約，伊係有權占有云云。惟查：
   1、被告辯稱訴外人陳信緣於八十六年十月間將前開房屋及附建部分之使用連同營
      業盤讓被告等事實，業據被告提出伊與陳信緣所簽訂之讓渡書一份為證，且被
      告承租系爭房屋後，即裝潢整修為朱太樂坊對外營業至八十九年間為止，長達
      三年，原告身為房東，依一般經驗法則，應不致不知陳信緣將房屋轉租予被告
      一事。然原告雖知悉陳信緣違反租約之約定，將房屋轉租被告，然其是否於知
      悉後，終止與陳信緣間之租賃關係，為其權利，並非義務，原告既未終止與陳
      信緣間之租賃關係，被告即不得主張原告與陳信緣之租賃關係已終止。
   2、又查，被告雖主張於承租系爭房屋後，按月將租金匯入陳信緣帳戶由原告受領
      租金，惟原告否認所受領者係被告之租金，而係陳信緣應付之租金，且依前開
      被告與陳信緣間之讓渡書所示，被告應按月將租金匯入陳信緣之帳戶，而依一
      般經驗法則，陳信緣如已脫離租賃關係，應不致再將帳戶借用兩造兌領租金，
      足認原告並未與被告成立租賃契約，被告上開辯稱不足採信。
四、綜上所述可知，被告既非系爭房屋之承租人，則伊佔有系爭房屋及附建部份，即
    無正當權源，從而原告依民法第七百六十七條所有物返還請求權之規定，請求被
    告返還系爭房屋即屬正當，應予准許。
五、又按「無法律上之原因而受利益，致他人受損害者，應返還其利益」，民法第一
    百七十九條前段定有明文。經查，原告乙○○、丙○○出租系爭房屋及附建部份
    之租金分別為三萬四千六百一十元及一萬五千元，此有租賃契約書一份在卷可查
    ，被告無權佔有系爭房屋，致原告無法使用，受有相當上開租金之損害甚明，從
    而原告乙○○、丙○○分別請求被告自八十九年四月一日起至遷讓房屋止，按月
    給付三萬四千六百一十元及一萬五千元，核屬正當，應予准許。
六、兩造均陳明願供擔保請准宣告假執行及免假執行，核無不合，爰酌定相當金額分
    別准許之。
七、結論：原告之訴為有理由，依民事訴訟法第七十八條、第三百九十二條，判決如
    主文。
中      華      民      國    九十二    年      四      月    三十      日
                              臺灣高雄地方法院民事第六庭
~B法      官  吳文婷
右為正本係照原本作成。
如不服本判決，應於送達後廿日內，向本院提出上訴狀並表明上訴理由，如於本判決
宣示後送達前提起上訴者，應於判決送達後十日內補提上訴理由書（須附繕本）
中      華      民      國    九十二    年      四      月    三十      日
~B法院書記官  王少玲
附    圖  ：


司法院資訊處製作；財團法人民間司法改革基金會備份。
